【裁判字號】    99,訴,950
【裁判日期】    991214
【裁判案由】    違反毒品危害防制條例
【裁判全文】
臺灣彰化地方法院刑事判決               99年度訴字第950號
公  訴  人  臺灣彰化地方法院檢察署檢察官
被      告  張如松
上列被告因違反毒品危害防制條例案件，經檢察官提起公訴（99
年度毒偵字第1182號），本院判決如下：
    主    文
張如松施用第一級毒品，累犯，處有期徒刑拾月；又施用第二級
毒品，累犯，處有期徒刑肆月。應執行有期徒刑壹年。
    犯罪事實
一、張如松前於民國90年間因施用毒品案件，經依法院裁定送
    入觀察勒戒處所觀察勒戒，經評定認無繼續施用毒品傾向後
    ，於90年7月16日釋放，並由臺灣彰化地方法院檢察署檢察
    官以90年度毒偵字第1789號為不起訴處分確定。91年間因
    施用毒品案件，經依法院裁定送入觀察勒戒處所觀察勒戒後
    ，經評定認有繼續施用毒品傾向，再依法院裁定送入戒治處
    所施以強制戒治，於92年5月12日停止戒治後於92年7月22日
    保護管束期滿執行完畢，並經本院以91年度易字第764號判
    決判處有期徒刑5月確定；另因施用毒品案件，經臺灣高等
    法院臺中分院以91年度上訴字第501號判決判處有期徒刑1年
    確定，與前開案件後經本院以92年度聲字第674號裁定應執
    行有期徒刑1年4月確定，接續前開強制戒治執行後，於92年
    12  月16日縮刑期滿執行完畢。94年間因施用毒品案件，
    經本院以94年度斗簡字第614號判決判處有期徒刑6月確定（
    第1案）；復因過失致死案件，經臺灣高等法院臺中分院以
    95年度交上易字第754號判決判處有期徒刑1年10月確定（第
    2案）；另因施用毒品及傷害案件，分別經臺灣臺中地方法
    院以95年度中簡字第2101號判決（第3案）、95年度中簡字
    第3167號判決（第4案）判處有期徒刑4月、3月確定，後第1
    至4案先經臺灣臺中地方法院以96年度聲減字第2598號裁定
    減刑為有期徒刑3月、11月、2月、1月15日，第1、2案應執
    行有期徒刑1年1月，第3、4案應執行有期徒刑3月確定。復
    因妨害婚姻案件，經臺灣高等法院臺中分院以96年度上易字
    第855號判決判處有期徒刑5月確定，後經該院以96年度聲減
    字第2780號裁定減刑為有期徒刑2月15日，並與第3、4案已
    減之刑合併定應執行為有期徒刑5月確定，與前開第1、2 案
    應執行刑接續執行後，於96年10月18日易科罰金執行完畢出
    監。詎猶不知悔改，基於施用第二級毒品之犯意，於99年5
    月4日上午11時許，在其位於彰化縣田中鎮○○路○段140號
    住處車庫內，以將第二級毒品甲基安非他命置於玻璃球內燒
    烤後吸食其煙氣之方式，施用第二級毒品甲基安非他命1次
    。另竟基於施用第一級毒品之犯意，於99年5月5日為警採尿
    前3日內某時，在不詳處所，以不詳方式，施用第一級毒品
    海洛因1次。嗣於99年5月5日中午12時30分許，在為警持本
    院核發之搜索票至其前開住處搜索查獲，，經警採其尿液送
    驗結果，呈現海洛因代謝物之可待因、嗎啡及甲基安非他命
    代謝物之甲基安非他命、安非他命陽性反應，而查悉上情。
二、案經彰化縣警察局田中分局報告臺灣彰化地方法院檢察署檢
    察官偵查起訴。
    理    由
壹、證據能力部分：
一、按被告以外之人於審判外之陳述，雖不符前4條之規定，而
    經當事人於審判程序同意作為證據，法院審酌該言詞陳述或
    書面陳述作成時之情況，認為適當者，亦得為證據；當事人
    、代理人或辯護人於法院調查證據時，知有第159條第1項不
    得為證據之情形，而未於言詞辯論終結前聲明異議者，視為
    有前項之同意，刑事訴訟法第159條之5定有明文。本案下列
    引為證據之證人陳述及書證，檢察官及被告張如松均不爭執
    其證據能力，且以之作為證據並無不當，依上揭法條之規定
    ，自均有證據能力。
二、至本案其餘非供述證據，檢察官及被告亦不爭執證據能力，
    本院審酌該等證據作成及取得之程序均無違法之處，是後述
    所引用證據之證據能力均無疑義，合先敘明。
貳、實體部分：
一、訊據被告張如松固坦承有於前開時地施用第二級毒品甲基安
    非他命，惟矢口否認有何施用第一級毒品犯行，辯稱：伊平
    常沒有施用第一級毒品海洛因的習慣，本件是伊朋友林世家
    提供給伊施用甲基安非他命的玻璃球有沾到海洛因云云。惟
    查：
(一)施用第二級毒品部分：
    此部分犯罪事實，業據被告於警詢及本院審理中均坦承不諱
    ，且被告於上揭時地為警查獲後，經警採集其尿液送驗結果
    ，確呈現呈甲基安非他命代謝物之甲基安非他命、安非他命
    陽性反應，此有詮昕科技股份有限公司出具之濫用藥物尿液
    檢驗報告、彰化縣警察局田中分局委託檢驗尿液代號與真實
    姓名對照表各1份在卷可稽，復有本院搜索票、搜索扣押筆
    錄等件可資為憑，足認被告自白與事實相符，堪可採信。
(二)施用第一級毒品部分：
    前開尿液送請詮昕科技股份有限公司以氣相層析質譜儀分析
    法即GC/MS檢驗結果，確另呈海洛因代謝物之陽性反應，嗎
    啡濃度達3697ng/ml、可待因濃度達473ng/ml（閾值濃度均
    為300ng/ml），亦有前開濫用藥物尿液檢驗報告、委託檢驗
    尿液代號與真實姓名對照表在卷可憑。而以氣相層析質譜儀
    分析法進行確認者，均不致產生偽陽性反應，並經行政院衛
    生署管制藥品管理局92年7月23日管檢字第0920005609號函
    釋在案。再按施用海洛因後24小時內經由尿液排出之量可達
    施用劑量之80%，而毒品施用後於尿液中可檢出之時間，受
    施用劑量及頻率、施用方式、飲水量之多寡、個人體質及其
    代謝情況等因素影響，因個案而異，有該局92年3月10日管
    檢字第0920001495號函釋在卷可稽。此外，復有本院搜索票
    、搜索扣押筆錄等件在卷可稽，是被告於99年5月5日經警採
    集尿液送驗結果，既呈可待因、嗎啡陽性反應，堪認被告在
    上開時間回溯3日內之某時許，確有施用海洛因之犯行。
(三)被告雖以前詞置辯，惟其於本院99年9月6日準備程序中先係
    辯稱，送驗尿液可能被摻入他人尿液，且伊係氣喘患者，有
    服用氣喘藥物云云（參本院卷第37至38頁）。經本院將其尿
    液送請法務部調查局鑑定結果，確認送驗尿液很有可能（機
    率99.7％以上）來自被告或與其同母系血緣關係之人，有該
    局99年10月20日調科肆字第09900449360號鑑定書在卷可稽
    （參本院卷第70至71頁）；而另函詢被告平日氣喘就診之財
    團法人彰化基督教醫院，該院亦函覆稱，被告所服用之相關
    氣喘藥物中，Brown  Mixture可能會有可待因陽性反應，然
    被告最後一次至該院胸腔外科看診時間為94年6月17日等情
    ，有該院99年9月21日九十九彰基醫事字第099090093號函及
    後附病歷、本院電話洽辦公務紀錄單可資為憑（參本院卷第
    60至69頁）。是被告於本院99年11月15日準備程序即表示對
    於送驗尿液為其所排放且與所服用之氣喘藥物無關沒有意見
    ，惟改稱：「我後來交保回去後，有問當天跟我一起吸食的
    朋友，他說他當時帶來的玻璃球內有海洛因的殘留，而我又
    把玻璃球拿來摻安非他命，我才會驗出可待因及嗎啡的陽性
    反應。我那位朋友平常是用針筒注射的方式施用海洛因。我
    被抓的時候在場有8個人，那些人都是我在被搜索的時候才
    到現場的。（警詢的時候說施用時間是99年5月4日上午11時
    左右，搜索扣押筆錄上所載執行時間是99年5月5日中午12時
    30分，與你剛才所言現場與你一起施用毒品被查獲的人是在
    搜索當天才到你家不符，有何意見？）當時那些朋友中其中
    有1個人前1天也有來我家。是林世家，是前1天的早上6點多
    到我家，他工作下班來找我，早上10點多離開，我們2個一
    起吸食。我當時在警詢時有跟警察說確實時間我不知道。我
    不知道林世家現在在哪裡，但是不是在監執行中。」、「我
    10月18日在雲林因竊盜案交保，我在20日在社頭靠近菜市場
    遇到林世家，他不是住社頭，是碰巧遇到的，我不住社頭，
    因為我去外送，我家是在作餐飲，賣麵，有在外送。林世家
    大約45歲。（你剛剛說玻璃球他帶去，安非他命呢？）安非
    他命是我的，不是他帶去的。（為什麼他要一起去你家跟你
    施用安非他命？）平常他就有過去我家找我。（他如何聯絡
    ？）現在聯絡方式我不知道。」云云（參本院卷第82至83頁
    ）；後經本院請承辦員警提供被告於99年5月5日為警搜索時
    在場所有相關人等之警詢筆錄，並依此職權傳喚57年4月20
    日出生，住於彰化縣埤頭鄉之證人林世加到庭，證人林世加
    即證稱，伊自己是將海洛因摻於香菸內點燃吸食，當天伊沒
    有注意到被告有無施用海洛因，但曾經看過被告吸食摻有海
    洛因之香菸，且被告當天看起來精神狀態恍惚，像是施用過
    海洛因的樣子，與施用安非他命後精神會變好不一樣，伊沒
    有印象被告曾說過有另位住社頭的「林世家」，且本案被搜
    索前一天，伊因為另案被抓到派出所，並沒有到被告前開住
    處等語（參本院卷第133至135頁）；被告復改稱，伊所言與
    伊一同吸食毒品之「林世家」非到庭之證人，該名「林世家
    」是住在社頭，當天「林世家」和證人林世加都有到伊前開
    住處云云（參本院卷第132頁反面、136頁反面）；核其前開
    辯解，先係辯稱，尿液遭他人尿液摻入；後經本院送請鑑定
    ，即改稱，係遭搜索當日到伊住處之朋友無意摻入海洛因而
    誤食；再經本院提示相關搜索時間，隨即改稱，該名朋友前
    一天也來過；後本院依被告所言傳喚年籍、名字、住居所約
    略相近證人到庭，竟又改稱，當天在場其實有「林世家」與
    「林世加」云云，前後辯解不但多處矛盾不一，已難採信，
    且明顯係一再隨本院證據調查結果而更改其辯詞，是其此部
    分辯解顯為臨訟卸責之詞，不足採信。
(四)又被告前於90年間因施用毒品案件，經依法院裁定送入觀
    察勒戒處所觀察勒戒，經評定認無繼續施用毒品傾向後，於
    90年7月16日釋放，並由臺灣彰化地方法院檢察署檢察官以
    90年度毒偵字第1789號為不起訴處分確定。91年間因施用
    毒品案件，經依法院裁定送入觀察勒戒處所觀察勒戒後，經
    評定認有繼續施用毒品傾向，再依法院裁定送入戒治處所施
    以強制戒治，於92年5月12日停止戒治後於92年7月22日保護
    管束期滿執行完畢，並經本院以91年度易字第764號判決判
    處有期徒刑5月確定；另因施用毒品案件，經臺灣高等法院
    臺中分院以91年度上訴字第501號判決判處有期徒刑1年確定
    ，與前開案件後經本院以92年度聲字第674號裁定應執行有
    期徒刑1年4月確定，接續前開強制戒治執行後，於92年12月
    16日縮刑期滿執行完畢。94年間因施用毒品案件，經本院
    以94年度斗簡字第614號判決判處有期徒刑6月確定（第1案
    ）；復因過失致死案件，經臺灣高等法院臺中分院以95年度
    交上易字第754號判決判處有期徒刑1年10月確定（第2案）
    ；另因施用毒品及傷害案件，分別經臺灣臺中地方法院以95
    年度中簡字第2101號判決（第3案）、95年度中簡字第3167
    號判決（第4案）判處有期徒刑4月、3月確定，後第1至4案
    先經臺灣臺中地方法院以96年度聲減字第2598號裁定減刑為
    有期徒刑3月、11月、2月、1月15日，第1、2案應執行有期
    徒刑1年1月，第3、4案應執行有期徒刑3月確定。復因妨害
    婚姻案件，經臺灣高等法院臺中分院以96年度上易字第855
    號判決判處有期徒刑5月確定，後經該院以96年度聲減字第
    2780號裁定減刑為有期徒刑2月15日，並與第3、4案已減之
    刑合併定應執行為有期徒刑5月確定，與前開第1、2案應執
    行刑接續執行後，於96年10月18日易科罰金執行完畢出監等
    節，有臺灣高等法院被告前案紀錄表1份在卷可憑。
(四)綜上所述，本案事證明確，被告犯行洵堪認定。
二、按施用第一、二級毒品為犯罪行為，毒品危害防制條例第10
    條定有處罰明文。故施用第一、二級毒品者，依前揭規定本
    應科以刑罰。惟基於刑事政策，對合於一定條件之施用者，
    則依同條例第20條、第23條之規定，施以觀察、勒戒及強制
    戒治之保安處分。毒品危害防制條例於92年7月9日修正公布
    ，自93年1月9日施行，其中第20條、第23條將施用毒品之刑
    事處遇程序，區分為「初犯」及「5年內再犯」、「5年後再
    犯」。依其立法理由之說明：「初犯」，經觀察、勒戒或強
    制戒治後，應為不起訴處分或不付審理之裁定；經觀察、勒
    戒或強制戒治執行完畢釋放後，「5年內再犯」者，因其再
    犯率甚高，原實施之觀察、勒戒及強制戒治既已無法收其實
    效，爰依法追訴或裁定交付審理。至於經觀察、勒戒或強制
    戒治執行完畢釋放後，「5年後再犯」者，前所實施之觀察
    、勒戒或強制戒治已足以遮斷其施用毒品之毒癮，為期自新
    及協助其斷除毒癮，仍適用「初犯」規定，先經觀察、勒戒
    或強制戒治之程序。從而依修正後之規定，僅限於「初犯」
    及「5年後再犯」二種情形，始應先經觀察、勒戒或強制戒
    治程序。倘被告於5年內已再犯，經依法追訴處罰，縱其第3
    次（或第3次以上）再度施用毒品之時間，在初犯經觀察、
    勒戒或強制戒治執行完畢釋放5年以後，已不合於「5年後再
    犯」之規定，且因已於「5年內再犯」，顯見其再犯率甚高
    ，原實施觀察、勒戒或強制戒治，已無法收其實效，即應依
    該條例第10條處罰（最高法院95年度第7次刑事庭會議決議
    意旨參照）。查，被告前於90年間因施用毒品案件，經依法
    院裁定送入觀察勒戒處所觀察勒戒，經評定認無繼續施用毒
    品傾向後，於90年7月16日釋放，5年內復因施用毒品等案件
    ，經依法院裁定送入觀察勒戒處所觀察勒戒後，經評定認有
    繼續施用毒品傾向，再依法院裁定送入戒治處所施以強制戒
    治，於92年5月12日停止戒治後於92年7月22日保護管束期滿
    戒治完畢，並經本院以91年度易字第764號判決判處有期徒
    刑5月確定，有臺灣高等法院被告前案紀錄表1份在卷可憑。
    依據上開說明，被告本案犯行自應予以論罪科罰，併此敘明
    。
三、核被告張如松所為，係犯毒品危害防制條例第10條第1項之
    施用第一級毒品罪及同條例第10條第2項之施用第二級毒品
    罪。被告施用第一級毒品及施用第二級毒品前，持有第一級
    及第二級毒品之低度行為，應分別為其施用之高度行為所吸
    收，均不另論罪。被告所犯上開2罪間，犯意各別，行為互
    殊，應予分論併罰。查，被告於94年間因施用毒品案件，經
    本院以94年度斗簡字第614號判決判處有期徒刑6月確定（第
    1案）；復因過失致死案件，經臺灣高等法院臺中分院以95
    年度交上易字第754號判決判處有期徒刑1年10月確定（第2
    案）；另因施用毒品及傷害案件，分別經臺灣臺中地方法院
    以95年度中簡字第2101號判決（第3案）、95年度中簡字第
    3167號判決（第4案）判處有期徒刑4月、3月確定，後第1至
    4案先經臺灣臺中地方法院以96年度聲減字第2598號裁定減
    刑為有期徒刑3月、11月、2月、1月15日，第1、2案應執行
    有期徒刑1年1月，第3、4案應執行有期徒刑3月確定。復因
    妨害婚姻案件，經臺灣高等法院臺中分院以96年度上易字第
    855號判決判處有期徒刑5月確定，後經該院以96年度聲減字
    第2780號裁定減刑為有期徒刑2月15日，並與第3、4案已減
    之刑合併定應執行為有期徒刑5月確定，與前開第1、2案應
    執行刑接續執行後，於96年10月18日易科罰金執行完畢出監
    ，有臺灣高等法院被告前案紀錄表1份在卷可稽，其於受有
    期徒刑執行完畢後5年以內，再故意犯本件有期徒刑以上之
    罪，為累犯，均應依法加重其刑。爰審酌被告前曾因施用毒
    品案件接受觀察勒戒及強制戒治處分，竟無視於毒品對於自
    身健康之戕害及國家對於杜絕毒品犯罪之禁令，猶施用毒品
    不輟，再為本案犯行；犯後僅坦承部分犯行，耗費司法資源
    甚鉅，犯後態度尚難謂佳，惟被告吸毒係戕害自己身心之行
    為及審酌其生活狀況、智識程度等一切情狀，認檢察官當庭
    求處應執行有期徒刑1年6月稍嫌過重，分別量處如主文所示
    之刑，並定其應執行之刑。
據上論斷，應依刑事訴訟法第299條第1項前段，毒品危害防制條
例第10條第1項、第2項，刑法第11條前段、第47條第1項、第51
項第5款，判決如主文。
本案經檢察官陳隆翔到庭執行職務。
中    華    民    國    99    年    12    月    14    日
                  刑事第五庭  審判長  法  官  周淡怡
                                      法  官  李淑惠
                                      法  官  蔡家瑜
以上正本證明與原本無異。
如不服本判決應於收受判決後10日內向本院提出上訴書狀，並應
敘述具體理由；其未敘述上訴理由者，應於上訴期間屆滿後20日
內向本院補提理由書（均須按他造當事人之人數附繕本）「切勿
逕送上級法院」。
中    華    民    國    99    年    12    月    14    日
                                      書記官  陳秀鳳
附錄論罪科刑法條：
毒品危害防制條例第十條第一項、第二項：
施用第一級毒品者，處六個月以上五年以下有期徒刑。
施用第二級毒品者，處三年以下有期徒刑。

司法院資訊處製作；財團法人民間司法改革基金會備份。
